【裁判字號】    90,易,2760
【裁判日期】    901231
【裁判案由】    竊盜
【裁判全文】
臺灣桃園地方法院刑事判決                          九十年度易字第二七六號
    公  訴  人  臺灣桃園地方法院檢察署檢察官
    被      告  甲○○
右列被告因竊盜案件，經檢察官聲請簡易判決處刑（九十年度偵字第一一九四二號）
本院認有刑事訴訟法第四百五十一條之一第四項第三款規定之情形，改依通常程序判
決如左：
    主    文
甲○○無罪。
    理    由
一、公訴意旨略以：被告甲○○意圖為自己不法之所有並基於概括之犯意，於民國九
    十年七月二十日上午十一時三十分許，在桃園縣桃園市○○路二十號之新遠東百
    貨公司九樓，連續竊取乙○○及丙○○之背包各一只（內分別有藍色皮夾一個、
    現金一百元、文具，萊思康電腦辭典一個、零錢包一個、現金一百九十元、雨傘
    一把及文具等物）。得手後逃離現場，嗣於同日下午三時三十分許在上址為警查
    獲。因認其涉嫌刑法第三百二十條第一項之竊盜罪。
二、按犯罪事實應依證據認定之，無證據不得推定其犯罪事實；不能證明被告犯罪者
    ，應諭知無罪之判決，刑事訴訟法第一百五十四條、第三百零一條第一項分別定
    有明文。又按事實之認定，應憑證據，如不能發現相當證據，或證據不足以證明
    ，自不能以推測或擬制之方法，以為裁判基礎；認定不利於被告之事實，該依積
    極證據，苟積極證據不足為不利於被告事實之認定時，即應為有利於被告之認定
    ，更不必有何有利之證據，最高法院四十年台上字第八六號、三十年上字第八一
    六號判例足資參照。
三、本件公訴人認被告甲○○涉犯刑法第三百十條第一項之竊盜罪嫌，係以被告於警
    、偵訊之自白，佐以被害人乙○○、丙○○及證人楊嘉和之指證為其主要之論據
    ，固非無見。惟訊據被告甲○○堅決否認有公訴人所指之竊盜犯行，辯稱：其不
    曾因涉及竊盜案件至警察局及檢察署接受訊問，可能係先前身分證遺失遭人冒用
    姓名所致等語。經查：被告甲○○之國民身分證確曾於九十年三月二十三日重新
    補發，有國民身分證影本附卷可稽。又證人即承辦本件竊案之警員劉樹中於本院
    簡易庭調查時亦結稱：其於九十年七月二十七日在桃園縣警察局桃園分局武陵派
    出所訊問之「甲○○」並非庭上之被告等語。另經本院當庭採擷被告雙手十指之
    指印與警訊筆錄上自稱「甲○○」之人所按之指印，一併送交內政部警政署刑事
    警察局鑑定結果，被告之十指指印無一與自稱「甲○○」之人所按指印相符，有
    該局九十年十一月十四日（九十）刑紋字第二一三三八一號鑑驗書足參。足徵，
    於九十年七月二十日十五時三十分許，在桃園市○○路二十號新遠東百貨公司九
    樓，因涉嫌竊盜經警盤查逮捕，而於警偵訊自白犯罪之自稱「甲○○」者，並非
    本件被告要無可疑。故被告為所辯：其不曾因涉嫌竊盜接受偵訊，可能因身分證
    遺失遭人冒名乙節，實信而有徵。從而，於警偵訊中自白竊盜者既另有其人，其
    自白不得為不利被告之認定，無待煩言。又查：自稱：「甲○○」之人除在警訊
    及內勤檢察官接受過訊問外，旋由內勤檢察官諭知限制住居後飭回，其後之偵查
    程序中，承辦檢察官並未再予以傳訊，即向本院聲請簡易判決處刑。此觀之偵查
    卷甚明。由是可知，承辦查檢察官嗣後之偵查程序中，並未對於自稱「甲○○」
    之人，客觀上有若何偵查行為，是其於決定起訴犯罪之被告過程中，要難認有以
    警訊及內勤檢察官應訊之自稱「甲○○」之人為被告之意思。職是之故，承辦檢
    察官於聲請之際，其據以確定起訴之主體犯罪人，顯係以卷證資料上所載之「甲
    ○○」及年籍、身分證字號，在戶籍資料上所表彰之人為其欲起訴之被告無訛。
    。不惟如此，爾來甚多被冒名者，因司法審檢機關類皆採用更名之方式，逕行改
    以真正之犯罪人之姓名進行偵審程序，雖被冒名者不致因此受刑事訴追處罰，惟
    因相關之警、戶政機關之前案資料未建立通盤配合之更改或銷案機制，導致被冒
    名者日後欲赴異國就學、就業或移民之際，因檔案上有刑案懸而未決，於該國審
    查及簽證程序中，頓遭阻擾之情事所在多有，而嗣後縱獲致相關機關釐清，然亦
    已貽誤時機，其權益受損之情匪淺。基此，本院認除起訴之檢察官在客觀上已對
    於真正之犯罪嫌疑人，客觀上施以偵查訴訟行為，且該人於審判程序確曾到庭應
    訊接受審判之場合，始得認該冒名之人為公訴人所指之被告，再以更名之方式對
    之進行審判，否則均應以起訴書所載姓名、年籍及身分證字號於戶籍上所表彰之
    人，認定係公訴人起訴之對象，以維護被冒名者之權利。綜據上述，本件被告既
    非公訴意旨所載竊盜行為之實施者，自應依法諭知無罪之判決。
據上論斷：應依刑事訴訟法第三百零一條第一項，判決如主文。
本案經檢察官鍾和憲到庭執行職務
中      華      民      國      九十    年      十二    月    三十一    日
                                        臺灣桃園地方法院刑事第五庭
                                            法  官   江振義
右正本證明與原本無異。
如不服本判決，應於判決送達後十日內向本院提出上訴狀( 應附繕本 )，上訴於
臺灣高等法院。
                                             書記官   廖宜政
中        華        民        國    九十一    年    一    月     二     日


司法院資訊處製作；財團法人民間司法改革基金會備份。
